【裁判字號】    89,上訴,512
【裁判日期】    890516
【裁判案由】    過失致死
【裁判全文】
臺灣高等法院臺南分院刑事判決        八十九年度上訴字第五一二號  Ａ
      上  訴  人
      即  被  告  乙  ○  ○
      選任辯護人  曾  柏  暠
右上訴人因過失致死案件，不服臺灣臺南地方法院八十八年度訴字第一二六號中華
民國八十九年三月九日第一審判決（起訴案號：臺灣臺南地方法院檢察署八十八年度
偵字第三八六一號)，提起上訴，本院判決如左：
      主      文
上訴駁回。
      事      實
一、乙○○係期美企業股份有限公司（以下稱期美公司，事務所設台南縣西港鄉○○
    路四六二之七號）負責人，為從事業務之人，於民國八十七年十二月十二日，雇
    用蘇文豪駕駛其自有車號ＩＷ─八０六號之靠行大貨車，將位於台南縣佳里鎮海
    澄里萊芊寮十七之十三號舊廠材料遷移至台南縣西港鄉○○路四六八號新廠，並
    由蘇文豪自行以期美公司新廠內所裝置之天車即固定式起重機將鋼條材料吊起移
    動放入該公司指定之位置。嗣於同日下午三時許，蘇文豪在新廠內，自貨車載貨
    台上，以期美公司荷重二．八公噸之固定式起重機吊起鋼條欲卸放至地面。乙○
    ○應注意對於吊升固定式起重機應使其接受特殊訓練，竟疏未施以訓練，且該座
    固定式起重機吊鉤上附掛四條鏈條及吊鉤組成吊掛用具，以之吊運鋼條具有相當
    之危險性，本應注意該吊掛用具之吊鉤應有防止吊舉中所吊物體脫落之裝置，且
    依其當時情形並無不能注意之情事，竟疏未注意，而任由蘇文豪同時吊起二綑鋼
    條，約吊至二．五公尺高度時，因二綑吊舉物之吊點各只有一處，致晃動失去平
    衡，部份鋼條因而傾斜脫離鐵皮捆綁，自高處掉落，蘇文豪被掉落之鋼條砸到，
    而從大貨車載貨台上墜落地面，並被滑出吊鉤之鋼條壓砸到頭、頸、胸等處，因
    頭頸鎖胸部壓砸傷合併骨折及多發性損傷而當場死亡。
二、案經蘇文豪之妻甲○○訴由臺灣臺南地方法院檢察署檢察官偵查起訴。
      理      由
一、上訴人即被告乙○○承認其係期美公司負責人，於雇請蘇文豪吊卸鋼條時，蘇文
    豪被墜落之鋼條壓砸致死，惟否認有何過失犯行。辯稱：伊係以連人帶車每車次
    三千元之代價，交由蘇文豪搬運舊廠之材料至新廠，蘇文豪已多次利用起重機吊
    運鋼條，理應具有安全常識，事故之發生可能是蘇文豪腳穿拖鞋踩到貨車上沾滿
    油漬之帆布致失足跌落車外，吊卸中之管材隨即失去平衡傾斜而墜落所致，另該
    起重機係由誠岱機械廠股份有限公司生產，備有防脫落之卡榫，南益公司安裝時
    確已安裝吊鉤防脫裝置。該起重機附掛之吊掛用具，係期美公司用於運補吊掛四
    方型蝴蝶籠容器時所使用之四條鋼索吊具，此種吊具為實際操作上之需要並無防
    止脫落之裝置，本件事故純係蘇文豪操作不當，一次吊運二綑鋼條，致失去平衡
    所致死云云。
二、查被害人蘇文豪於上述時地以期美公司裝置之起重機同時吊起二綑鋼條，其吊點
    各只有一處，容易因晃動而失去平衡，因傾斜使鋼條脫落，又因起重機附掛之吊
    掛用具吊鉤，未有防止吊舉中所吊物體脫落之裝置，致蘇文豪被從高處掉落之鋼
    條砸到，以致從大貨車載貨台墜落地面，並被整綑滑出吊鉤之鋼條壓砸到頭頸胸
    等處致死之事實，業據行政院勞工委員會南區勞工檢查所到場檢查認定屬實，有
    該所八十八年七月二十日八八南檢製字第八八０號函暨檢查報告書一份附卷可參
    ，而被害人蘇文豪確因鋼條壓砸受傷致死，亦經臺灣臺南地方法院檢察署檢察官
    督同法醫師相驗屬實，制有相驗屍體證明書、驗斷書、勘驗筆錄及照片五幀附卷
    可憑，足認被害人蘇文豪之死亡係肇因於上述不安全動作及不安全設施無訛。次
    查期美公司該座固定式起重機桁架標示吊升荷重為二．八公噸，對此固定式起重
    機操作人員，理應使其接受特殊訓練，且對於固定式起重機附掛之吊掛用具，其
    吊鉤應有防止吊舉中所吊物體脫落之裝置，以策安全。本件發生事故之固定式起
    重機吊鉤係附掛四條鏈條及吊鉤組成吊掛用具，以之吊運鋼條本有相當之危險性
    ，而被告乙○○為期美公司負責人，本應注意及之，按當時情形並無不能注意之
    情事，其竟任由未受特殊作業訓練之蘇文豪操作致發生意外，自難辭過失之咎。
    況被害人蘇文豪係被整綑滑出吊鉤之鋼條壓砸到頭、頸、胸等處而當場死亡，若
    上開吊掛用具之吊鉤設有防止吊舉中所吊物體脫落裝置之安全措施，應不致發生
    整綑鐵條滑出吊鉤之情事，足見被告對於防止卸載鋼條作業中引起之危害確有疏
    失。被害人蘇文豪以起重機同時吊起二綑鋼條，因起重機吊舉物之吊點各只有一
    處，容易晃動失去平衡，因傾斜使鋼條掉落，其不安全動作雖亦與有過失，然被
    告亦不能解免其刑責，其過失行為與被害人死亡之間具有相當因果關係。被告聲
    請訊問其員工周新川，欲證明本件事故之發生係被害人蘇文豪操作不當所致云云
    ，因事證已明，認無必要。被告所辯要屬卸責之詞，不足採取，其犯行洵堪認定
    。
三、核被告乙○○所為，係犯刑法第二百七十六條第二項之業務過失致人於死罪。原
    審適用上開法條及罰金罰鍰提高標準條例第一條前段，審酌被告過失程度之輕重
    ，所生危害、犯後態度及其尚未與被害人家屬達成民事和解等一切情狀，量處有
    期徒刑陸月，其認事用法，均無違誤，量刑亦稱妥適。被告上訴意旨，猶執前詞
    ，否認犯罪，為無理由，應予駁回。。
據上論結，應依刑事訴訟法第三百六十八條，判決如主文。
本案經檢察官王碧霞到庭執行職務。
中    華    民    國      八十九      年      五      月      十六      日
                                  臺灣高等法院臺南分院刑事第三庭
                                      審判長法官  黃    聰    明
                                            法官  林    勝    木
                                            法官  楊    省    三
右正本證明與原本無異。
如不服本判決，應於判決送達後十日內向本院提出上訴狀，其未敘述理由者並應於提
出上訴狀後十日內向本院補提理由書（應附繕本)。
                                      法院書記官  陳    嘉    琍
中    華    民    國      八十九      年      五      月      十七      日
附錄本案論罪科刑法條全文：
刑法第二百七十六條第二項:
從事業務之人，因業務上之過失犯前項之罪者，處五年以下有期徒刑或拘役，得併科
三千元以下罰金。


司法院資訊處製作；財團法人民間司法改革基金會備份。
